臺灣新北地方法院刑事判決
111年度金訴字第1004號
公  訴  人  臺灣新北地方檢察署檢察官
被      告  洪鼎憲




上列被告因違反洗錢防制法等案件，經檢察官提起公訴（111年
度偵緝字第2152號），本院判決如下：
    主  文
本件管轄錯誤，移送於臺灣基隆地方法院。
    理  由
一、公訴意旨略以：被告洪鼎憲依一般社會生活通常經驗，可預
    見將自己帳戶提供他人使用，可能幫助不法詐騙集團詐欺財
    物，亦知悉社會上使用他人帳戶詐欺被害人將款項匯入後提
    領之案件層出不窮，如將自己所開立之金融帳戶存摺、提款
    卡（含密碼）提供予他人使用，極可能供詐欺犯罪者用以收
    受詐欺取財犯罪所得，或用以掩飾、隱匿詐欺取財犯罪所得
    來源，或使詐欺犯罪者逃避刑事追訴，而移轉或變更詐欺犯
    罪所得，或使他人逃避刑事追訴，而移轉或變更該犯罪所得
    ，亦可能遭不詳詐欺集團用以作為詐騙被害人以收取贓款之
    工具，竟仍不違背其本意，基於幫助詐欺及洗錢之不確定故
    意，於民國110年9月22日前某日，在不詳地點，將其所開立
    之中華郵政鳳山五甲郵局帳號00000000000000號帳戶（下稱
    郵局帳戶）之存摺、提款卡及密碼提供不詳詐欺集團成員使
    用。嗣詐騙集團成員取得上開郵局帳戶資料後，即共同意圖
    為自己不法之所有，基於詐欺之犯意聯絡，於110年9月22日
    16時20分許，由該集團成員中之某不詳人士假冒「PG美人網
    」網路購物客服人員及郵局人員，撥打電話予告訴人郭芷宏
    ，謊稱告訴人先前於網路購物，因作業人員疏失，誤設其資
    料為批發商，將導致每月重複扣款，需依指示操作網路銀行
    以消取設定云云，使告訴人陷於錯誤，依指示於同日17時42
    分許、17時45分許、17時47分許，陸續轉帳新臺幣（下同）
    1萬元、8萬元、6萬元至告訴人男友吳嘉洪所有之中國信託
    商業銀行高雄分行帳戶（帳號詳卷，下稱中信帳戶），復於
    同日17時54分許、17時55分許，再自吳嘉洪上開中信帳戶轉
    匯10萬元、5萬123元至被告上開郵局帳戶，旋遭提領一空。
    因認被告涉犯刑法第30條第1項前段、第339條第1項之幫助
    犯詐欺取財罪，及刑法第30條第1項前段、洗錢防制法第14
    條第1項之幫助一般洗錢罪。
二、按案件由犯罪地或被告之住所、居所或所在地之法院管轄；
    又無管轄權之案件，應諭知管轄錯誤之判決，並同時諭知移
    送於管轄法院，再管轄錯誤之判決，得不經言詞辯論為之，
    刑事訴訟法第5條第1項、第304條及第307條分別定有明文。
    另被告之住所、居所或所在地，係以起訴時為標準（最高法
    院48年台上字第837號判決意旨可資參照）。
三、經查：
(一)本件被告洪鼎憲涉嫌違反洗錢防制法等案件，經臺灣新北地
    方檢察署檢察官提起公訴，於111年6月14日繫屬於本院。而
    被告之戶籍地址於繫屬前即遷入位於新北市○○區○○路0號之
    新北○○○○○○○○，有個人戶籍資料查詢結果在卷可稽（本院11
    1年度金訴字第1004號卷《下稱本院卷》第21頁），而上開設
    籍地點為戶政機關之辦公場所，被告主觀上當無久居於該處
    之意思，客觀上亦無居住於該處之可能，故新北○○○○○○○○顯
    非被告經提起公訴而繫屬本院時之住所。又案件繫屬本院時
    ，被告係居住於基隆市○○區○○路000巷00號5樓，非在本院轄
    區內，且被告於斯時並未在本院轄區內監所在監執行或羈押
    中乙節，亦有偵訊筆錄及本院準備程序筆錄被告所留居所地
    址及臺灣高等法院在監在押全國紀錄表可憑（見臺灣新北地
    方檢察署111年度偵緝字第2152號卷第33頁、本院卷第51頁
    ），是本案繫屬於本院時，被告之住居所、所在地均不在本
    院轄區甚明。
(二)又被告自陳：僅在7、8年前有交出去帳戶，近3年內均未交
    付上開帳戶出去等語（本院卷第52頁至第53頁），足認其係
    否認有本件交付上開帳戶予他人使用之情事，則被告交付上
    開帳戶之犯罪行為地點應屬不明；至告訴人郭芷宏係在臺南
    市境內接獲詐欺集團之電話，其與吳嘉洪操作匯款之地點則
    均在臺南市善化區境內之便利商店等情，業據證人即告訴人
    與證人吳嘉洪於警詢時陳述明確（臺灣新北地方檢察署110
    年度偵字第5768號卷《下稱偵卷》第3頁、第4頁、第8頁），
    而被告上開郵局帳戶之帳務局則係址設高雄市○○區○○○路00
    號之中華郵政鳳山五甲郵局等情，亦有上開郵局帳戶之客戶
    資料及交易明細、中華郵政全球資訊網鳳山五甲郵局基本資
    料各1份在卷可佐（偵卷第24頁、本院卷第57頁），是本案
    之犯罪地點均不在本院轄區。　
四、綜上所述，本案之犯罪地及本案繫屬於本院時被告之住居所
    、所在地，均非在本院轄區，檢察官向無管轄權之本院對被
    告上開犯行提起公訴，揆諸上開規定，自有未合，爰不經言
    詞辯論程序，逕為管轄錯誤之判決，並諭知移送於被告居所
    所在、有管轄權之臺灣基隆地方法院審理。
據上論斷，應依刑事訴訟法第304條、第307條，判決如主文。
本案經檢察官曾開源偵查起訴。
中　　華　　民　　國　　111 　年　　8 　　月　　29　　日
                  刑事第十三庭  審判長法  官  陳昭筠

                                      法  官  陳幽蘭

                                      法  官  林建良   
上列正本證明與原本無異。
如不服本判決，應於判決送達後20日內敘明上訴理由，向本院提
出上訴狀 (應附繕本) ，上訴於臺灣高等法院。其未敘述上訴理
由者，應於上訴期間屆滿後20日內向本院補提理由書「切勿逕送
上級法院」。
                                      書記官  陳昇宏
中　　華　　民　　國　　111 　年　　9 　　月　　2 　　日